【裁判字號】    99,交聲,712
【裁判日期】    990528
【裁判案由】    違反道路交通管理處罰條例聲明異議
【裁判全文】
臺灣士林地方法院交通事件裁定         99年度交聲字第712號
原處分機關  交通部公路總局臺北區監理所
異  議  人
即受處分人  甲○○
上列異議人即受處分人因違反道路交通管理處罰條例案件，對於
交通部公路總局臺北區監理所於民國99年5 月13日所為之裁決（
北監自裁字第裁40-DB0000000號），聲明異議，本院裁定如下：
    主  文
原處分撤銷。
甲○○不罰。
    理  由
一、按法院受理交通事件，準用刑事訴訟法之規定，道路交通管
    理處罰條例第89條前段定有明文，是刑事訴訟法第154 條關
    於「犯罪事實應依證據認定之，無證據不得認定其犯罪事實
    」規定及最高法院40年台上字第86號判例所揭示「事實之認
    定，應憑證據，如未能發現相當證據，或證據不足以證明，
    自不能以推測或擬制之方法，為裁判基礎。」之旨，於法院
    審理行為人違反道路交通管理處罰條例案件時，當有其適用
    。易言之，法院於審理行為人違反道路交通管理處罰條例案
    件，為事實之認定時，如就原處分機關所認定之行為人違規
    事實尚乏積極證據，或仍有合理之懷疑，而無從確信行為人
    有該當於道路交通管理處罰條例各該處罰條文之構成要件事
    實時，即應依刑事訴訟法上之「罪疑唯輕原則」，作對受處
    分人有利之認定。
二、原處分意旨略以：異議人即受處分人於民國99年3 月3 日17
    時5 分許駕駛車號N5－6930號自小貨車行經桃園縣龜山鄉○
    ○路、宏洲街口，經桃園縣政府警察局龜山分局員警舉發「
    駕車行經有燈光號誌管制之交岔路口闖紅燈」之違規，爰依
    道路交通管理處罰條例第53條第1 項，裁處異議人新臺幣（
    下同）2 千7 百元，並依同條例第63條第1 項記違規點數3
    點。
三、聲明異議意旨略稱：當時異議人並非駕駛上開自小貨車，而
    係騎乘車號761-BGS 之機車，由龜山往林口方向行駛，在宏
    州路口遇到紅燈，伊就下車到路邊香煙攤買煙，之後再行駛
    時已是綠燈，但異議人依綠燈右轉後，卻遭警員在號誌前方
    100 公尺處攔下，說伊闖紅燈，之後伊不小心誤出示上開自
    小貨車的行照，警員竟也未詳查就直接抄寫車牌開單，後經
    異議人申訴後，警局回函又稱當天異議人是駕駛自小客車，
    均與實情不符，爰聲明異議，請求撤銷原處分等語。
四、查本件警方舉發之違規單上載明異議人當時所駕違規車輛之
    車牌號碼為「N5-6930 」，車輛種類為「重機」，有該違規
    單在卷可稽（見本院卷第7 頁），惟嗣經原處分機關察覺車
    號與車種不符，函請桃園縣政府警察局龜山分局確認，經該
    局函覆略以「．．．經舉發員警證稱，見駕駛人『騎乘』該
    車行經龜山鄉○○路與宏州街口時．．．」、「．．．車輛
    種類應更正為自小客車」等語，有該局以99年4 月10日山警
    分交字第0995016329號函附卷可憑（見本院卷第12頁），惟
    查車號N5 -6930之車輛種類實為排汽量3059CC、廠牌為五十
    鈴之自用一般小貨車，有車籍查詢資料及原處分書各1 份在
    卷可佐（見本院卷第8 、13頁），顯見本案舉發員警實無法
    確認異議人當時所駕車輛究為機車、自小客車或自小貨車，
    其就此項理應無誤判可能之基本重要情節既無從肯定，容有
    將本案與其他相近時間發生之違規案件誤認混淆之虞，本件
    復無其他採證照片可佐，實難遽認異議人確有駕駛上開自小
    貨車闖越紅燈之行車違規，異議人上開主張，即非無理由。
    此外，復查無其他積極事證可佐，揆諸前揭說明，應為有利
    異議人之認定。從而，原處分機關依道路交通管理處罰條例
    第53條第1 款、第63條第1 項之規定，裁處異議人2,700 元
    罰鍰，並記違規點數3 點，即有違誤，本件異議為有理由，
    原處分應予撤銷，另為異議人不罰之諭知。
五、據上論斷，應依道路交通案件處理辦法第20條前段，裁定如
    主文。
中    華    民    國    99    年    5     月    28    日
                    交通法庭法  官  黃珮茹
以上正本證明與原本無異。
如不服本裁定應於送達後5日內向本院提出抗告狀。
                            書記官  張馨尹
中    華    民    國    99    年    5     月    28    日

司法院資訊處製作；財團法人民間司法改革基金會備份。
